【裁判字號】    99,交聲,1374
【裁判日期】    991006
【裁判案由】    違反道路交通管理處罰條例聲明異議
【裁判全文】
臺灣桃園地方法院刑事交通事件裁定    99年度交聲字第1374號
原處分機關  交通部公路總局新竹區監理所桃園監理站
異  議  人
即受處分人  甲○○
上列受處分人因違反道路交通管理處罰條例案件，不服交通部公
路總局新竹區監理所桃園監理站99年8 月26日所為之處分（原處
分案號：桃監裁罰字第裁52-DB0000000號），聲明異議，本院裁
定如下：
    主  文
原處分撤銷。
甲○○汽車駕駛人，駕駛汽車經測試檢定酒精濃度超過規定標準
，應吊扣其小型車普通駕駛執照（駕照號碼：Ｚ000000000號）拾
貳個月，並接受道路交通安全講習。
    理  由
一、原處分意旨略以：異議人即受處分人甲○○於民國99年1 月
    25日下午5 時2 分許，飲酒後駕駛車牌號碼1411-RN 號自用
    小貨車，行經桃園縣八德市○○路與和平路911 巷123 弄口
    ，自後方撞擊同向之黃鈺雅所駕駛車牌號碼VI-0055 號自用
    小客車，經警據報後前往處理，並測得呼氣酒精濃度含量達
    每公升1.62毫克，已逾規定不得駕駛車輛之濃度標準，乃依
    法掣單舉發違規，爰依道路交通管理處罰條例第35條第1項
    第1 款之規定，裁處異議人罰鍰新臺幣（下同）49,500元，
    並吊扣駕照12個月及施以道路安全講習之處分。
二、異議意旨略以：異議人即受處分人甲○○已經本院以99 年
    度桃交簡第1956號判決判處有期徒刑3 月，則上開49,500元
    之罰鍰顯有重覆處罰之疑慮，況該裁決書主文欄未記明應受
    吊扣駕駛執照名稱、號碼，顯有未合，爰依法聲明異議，請
    求撤銷原處分等語。
三、按汽車駕駛人，駕駛汽車經測試檢定酒精濃度超過規定標準
    者，處新臺幣15,000元以上60,000元以下罰鍰，並當場移置
    保管該汽車及吊扣其駕駛執照1 年；又汽車駕駛人，有第35
    條第1 項規定之情形者，應接受道路交通安全講習，道路交
    通管理處罰條例第35條第1 項第1 款、第24條第1 項第2 款
    分別定有明文。復按汽車駕駛人飲用酒類或其他類似物後其
    吐氣所含酒精濃度超過每公升0.25毫克或血液中酒精濃度超
    過百分之0.05以上者，不得駕車，道路交通安全規則第114
    條第2 款亦有明訂。又汽車駕駛人違反本條例規定，應受吊
    扣駕駛執照處分，於汽車駕駛人係無駕駛執照駕車者，在所
    規定最長吊扣期間內，不得考領駕駛執照，道路交通管理處
    罰條例第67條第6 項亦定有明文。又按一行為同時觸犯刑事
    法律及違反行政法上義務規定者，依刑事法律處罰之，但其
    行為應處以其他種類行政罰或得沒入之物而未經法院宣告沒
    收者，亦得裁處之，此為行政罰法第26條第1 項所明定。是
    探究其立法目的，乃一行為同時觸犯刑事法律及違反行政法
    上義務規定時，由於刑罰與行政罰同屬對不法行為之制裁，
    而刑罰之懲罰作用較強，故依刑事法律處罰，即足資警惕時
    ，實無一事二罰再處行政罰之必要；且刑事法律處罰，由法
    院依法定程式為之，較符合正當法律程式，應予優先適用，
    在刑事訴追、審判程序尚未終局確定前，行政機關自不得逕
    予裁罰，但罰鍰以外之沒入或其他種類行政罰，因兼具維護
    公共秩序之作用，為達行政目的，行政機關仍得併予裁處。
    此所稱「其他種類行政罰」，係指違反行政法上之義務應受
    「裁罰性」之「不利處分」而言，依行政罰法第2 條規定，
    應包括行政上限制或禁止效力之吊扣駕駛執照及強制施以道
    路交通安全講習等處分在內，合先敘明。
四、經查：
（一）本件酒後駕車只有一個交通違規行為，而且有關其處罰效
      果之罰鍰、吊扣駕駛執照與施以道路交通安全講習等與該
      交通違規行為是否存在均無從分離。法院審理時應先確定
      異議人是否確有交通違規行為事實，再決定原處分機關所
      適用之法律有無錯誤。從而，本件異議人於聲明異議狀雖
      僅記載就罰鍰及吊扣駕駛執照部分聲明異議，其餘部分並
      未提及，惟該罰鍰及施以道路交通安全講習部分與其交通
      違規行為是否存在既無從分離，法院自應予以審理（臺灣
      高等法院暨所屬法院98年法律座談會刑事類提案第23號研
      討結果參照）。
（二）異議人於上開時、地，駕駛自用一般小貨車，經檢測後酒
      精濃度為每公升1.62毫克，超過標準值為每公升0.25毫克
      之違規事實，為異議人所不爭執，且有桃警局交字第
      DB0000000 號舉發通知單影本、原處分機關於99年8 月26
      日所為之桃監裁罰字第裁52-DB0000000號裁決書、送達證
      書影本各1 份在卷可憑；又同一事實受處分人亦涉犯刑法
      第185 條之3 公共危險罪，業經本院以99年度桃交簡字第
      407 號刑事簡易判決判處有期徒刑3 月等情，有上開判決
      書、臺灣高等法院被告前案紀錄表各1 份在卷可佐，故異
      議人確有上開違規行為，堪予認定。
（三）關於原處分裁處異議人罰鍰49,500元部分：
      查本件異議人同一酒後駕車行為，同時觸犯刑法第185 條
      之3 之公共危險罪，業經本院判決判處有期徒刑3 月等情
      ，已如前述。本件異議人酒後駕車之行為同時觸犯刑法及
      違反行政法上義務，並經本院判決判處有期徒刑3 月，揆
      諸前揭說明，裁處罰鍰部分自無從再適用行政罰之必要，
      則原處分遽對異議人裁處49,5000 元，此部分自有未當。
（四）關於吊扣駕駛執照12個月部分：
      按違反道路交通管理事件裁決書處罰主文欄，應依基準表
      記明處罰種類，並依下列規定填註：三、吊扣汽車牌照、
      駕駛執照或執業登記證處分，應記明應受吊扣之駕駛執照
      名稱、號碼及吊扣期間，違反道路交通管理事件統一裁罰
      基準及處理細則第43條第2 項第3 款定有明文。是依本件
      交通部公路總局新竹區○○○○○道路交通管理事件裁決
      書（原處分案號：桃監裁罰字第裁52-DB0000000號）之裁
      罰主文欄第1 項就吊扣駕駛執照部分僅記載為「吊扣駕駛
      執照12個月」，而未就吊扣之駕駛執照名稱及號碼加以記
      載，與上開處理細則未合，此部分自有未當。
（五）關於原處分應接受道交通安全講習部分：
      如前所述，施以道路交通安全講習之處分，因兼具維護公
      共秩序之作用，為達行政目的，行政機關仍裁處，故原處
      分機關依道路交通管理處罰條例規定，而裁處異議人應接
      受道路交通安全講習之處其情形，亦無裁?量濫用等情事
      存在，是原處分機關之裁罰，於法自無違誤。
五、綜上所述，異議人確有上開違規行為，然原處分關於罰鍰
    49,500元及主文欄第1 項漏載吊扣異議人駕駛執照之名稱及
    號碼，於法即有未合。至於裁處異議人施以道安講習部分，
    則與行政罰法第26條第1 項但書規定相符，並無違誤，惟因
    本件酒後駕車乃單一違規行為，原處分機關所為之處分應視
    為一整體而無從予以割裂，故仍應由本院撤銷原處分，並自
    為裁罰如主文所示。
中    華    民    國    99    年    10    月    6     日
                  刑事第二庭    法  官  張少威
以上正本證明與原本無異。
如不服本裁定，應於送達後5 日內，向本院提出抗告狀。
                                書記官  陳孟君
中    華    民    國    99    年    10    月    13    日

司法院資訊處製作；財團法人民間司法改革基金會備份。
